【裁判字號】    97,台上,1796
【裁判日期】    970425
【裁判案由】    偽造有價證券
【裁判全文】
最高法院刑事判決            九十七年度台上字第一七九六號
上  訴  人  甲○○
選任辯護人  顏萬文律師
上列上訴人因偽造有價證券案件，不服台灣高等法院高雄分院中
華民國九十六年五月三十一日第二審判決（九十五年度上訴字第
二二四０號，起訴案號：台灣高雄地方法院檢察署九十一年度偵
字第六五０一、一五八八四號），提起上訴，本院判決如下：
    主  文
上訴駁回。
    理  由
按刑事訴訟法第三百七十七條規定，上訴於第三審法院，非以判
決違背法令為理由，不得為之。是提起第三審上訴，應以原判決
違背法令為理由，係屬法定要件。如果上訴理由書狀並未依據卷
內訴訟資料，具體指摘原判決不適用何種法則或如何適用不當或
所指摘原判決違法情事，顯與法律規定得為第三審上訴理由之違
法情形，不相適合時，均應認其上訴為違背法律上之程式，予以
駁回。本件原判決認定上訴人甲○○有原判決事實欄所載犯行，
係依憑證人張麗珠、莊慧玲、鄔惠敏、王淑珠、呂再發、周幸志
、張麗珠、莊慧玲、鄔惠敏、蔡素月、謝惠民、王元宇、王鴻銘
、吳金璇、康月貞、莊淑媛、廖黃美珍、陳美妹、洪筠婷、楊政
晃、許晉榮、董忠仁、劉仁義、洪堅銘、謝宗龍等人分別於法務
部調查局高雄市調查處調查時、檢察官偵查中或第一審之證述，
暨原判決附表一至附表四所示之物、戶名王鴻銘之富邦商業銀行
帳號0000000000000號帳戶客戶存提紀錄單、戶名
吳金璇之合作金庫銀行帳號0000000000000號、玉
山商業銀行帳號0000000000000號帳戶存摺明細表
、戶名康月貞之富邦商業銀行帳號000000000000號
帳戶之客戶存提紀錄單、戶名莊淑媛之泛亞商業銀行匯出匯款回
條聯及存摺明細、吳錫昭高新商業銀行存摺類存款存入憑條證明
聯或匯款水單、戶名廖黃美珍之中興商業銀行匯款回條聯、高雄
市第二、三信用合作社匯款申請書及匯款回條聯及存摺明細、高
雄銀行入戶電匯匯款回條及存摺明細、郵政跨行匯款申請書、戶
名王淑珠之中國農民銀行東港分行帳號六三二三號帳戶、戶名王
蔡金環之高新商業銀行苓雅分行帳號000000000000
號帳戶、戶名周幸志之合作金庫銀行苓雅分行帳號000000
0000000號帳戶、戶名張麗珠之華南商業銀行高雄博愛分
行帳號000000000000號帳戶、戶名莊慧玲之有限責
任高雄第二信用合作社帳號000000000號帳戶、戶名陳
大石之高新商業銀行苓雅分行帳號000000000000號
帳戶、戶名陳玉鳳之高新商業銀行苓雅分行帳號0000000
00000號帳戶、戶名蘇正煌之合作金庫銀行前鎮分行帳號0
000000─六七六九五─一號帳戶、戶名鄔惠敏之中國國際
商業銀行苓雅分行帳號00000000000號帳戶、戶名鄔
惠敏之高新商業銀行苓雅分行帳號000000000000號
帳戶、戶名謝惠民之高新商業銀行東港分行帳號五二─三號帳戶
、戶名王元宇之富邦商業銀行三民分行帳號000000000
000號帳戶、戶名曾瑞心之高新商業銀行苓雅分行帳號000
0000000號帳戶、戶名蔡素月之中國信託商業銀行新興分
行帳號000000000000號帳戶、戶名張玲媛之台灣土
地銀行大社分行帳戶、戶名瑞景牙科器材有限公司之富邦商業銀
行苓雅分行帳號000000000000號帳戶、同戶名之萬
通商業銀行高雄分行帳號000000000號帳戶、同戶名高
雄區中小企業銀行大昌分行帳號00000000000000
號帳戶等支票存款帳戶之開戶資料暨約定書、附表一所示之支票
影本、票據領用紀錄、退票紀錄影本、行政院衛生署民國九十一
年四月八日衛署醫字第０九一００二七四七二號書函、高雄縣政
府衛生局九十一年一月十七日衛局醫字第０九一０００一二九七
號函、高雄市政府衛生局九十一年一月三十一日高市衛三字第０
００二七四三號函、安泰商業銀行九十一年二月二十七日安前作
字第０二三０號函、高雄區中小企業銀行澄清分行九十一年二月
二十一日九十高銀澄分字第三五號函等證據，因而撤銷第一審之
科刑判決，改判變更檢察官起訴法條依牽連犯關係從一重論處上
訴人共同連續偽造有價證券罪刑。已敘明所憑之證據及其認定之
理由。對於上訴人否認有偽造有價證券、詐欺犯行，所辯：我與
丈夫吳錫昭正當經營牙科器材公司，每月收入正常，因營業需求
，才由我向告訴人等人借貸，均將所借得款項交由吳錫昭支用，
起先償付本息情形正常，後因借款將利息滾入本金再生利息，且
有以票易票情形，始無力負擔債務；另起訴書表列票據金額亦有
重覆計算，嗣復因告訴人王鴻銘未依約概括承受瑞景公司資產，
且找人討債，才避不見面，並非有詐欺的意圖。另我持往告訴人
處調現之支票、本票多是由吳錫昭提出，我對票據來源並不知情
，也沒偽造印章、票據的行為云云，何以不足採信，亦已依卷內
資料予以指駁。從形式上觀察，原判決並無違背法令之情形存在
。上訴意旨略稱：原判決第十一頁第一行至第三行認蔡素月及其
先生呂再發授權上訴人使用呂再發印章，第十七頁第四行至第五
行卻認盜用呂再發印章，有判決理由矛盾之違法；另原審曾向相
關銀行函查，銀行回函稱吳茂生、楊政晃並無開戶之事，如果真
無開戶，何以能有銀行交付之空白支票供簽發，如果吳茂生、楊
政晃沒授權上訴人簽發，何以上訴人事後又能取得吳茂生與楊政
晃印鑑章去銀行補正，原判決有認定事實與卷證不符之違法；又
依中華民國九十六年罪犯減刑條例之規定，上訴人被宣告之罪應
減其刑期二分之一，依刑事訴訟法第三百八十一條之規定得為上
訴之理由云云。經查：按證據之取捨及證據證明力如何，均屬事
實審法院得自由裁量、判斷之職權，苟其此項裁量、判斷，並不
悖乎通常一般之人日常生活經驗之定則或論理法則，又於判決內
論敘其何以作此判斷之心證理由者，即不得任意指摘其為違法，
據為提起第三審上訴之合法理由。而認定犯罪事實所憑之證據，
並不以直接證據為限，間接證據亦包括在內，審理事實之法院綜
合卷內之直接、間接證據，本於推理作用，於通常一般之人均不
致有所懷疑，得確信其為真實之程度者，即得據之為有罪之認定
。本件原判決已敘明，證人呂再發於第一審審理中陳稱：甲○○
因做生意付款給廠商需要票為由，她以開本票擔保，跟我換票去
支付貨款，我就拿整本空白支票、支票印章給她用，她說有簽發
付貨款時會跟我講，我同意在她本票擔保金額範圍內，可以我的
名義簽發支票等語，足認呂再發與上訴人間確有換票、借票之事
實；至於告訴人吳金璇所持有發票名義人「樂安醫院呂再發」支
票部分，經查呂再發並非醫事人員，並未經營樂安醫院，又呂再
發僅係借票予上訴人之人，亦經證人呂再發於第一審證稱：我並
未經營醫院，也與樂安醫院無關，原判決附表二編號(二)吳金璇持
有支票上呂再發的印章大概是我的，因為有交給上訴人私章，但
樂安醫院的大章不是我的，對上訴人加蓋樂安醫院的事也不知情
，也不會同意自己的支票開別人（樂安醫院）的名義等語明確，
復有行政院衛生署上開書函函覆內容可稽，且上訴人自呂再發借
得開立於萬泰商業銀行高雄分行之支票，其存款帳戶戶名亦係「
呂再發」本人，並非「樂安醫院」之法人戶，亦有前開開戶資料
在卷。是以，證人呂再發縱有同意出借個人支票予上訴人使用，
但無代表「樂安醫院」同意他人使用開立醫院支票之權限至明，
證人亦明白表示不可能同意將甲存支票戶以他人名義發票，則涉
案支票係冒用「樂安醫院」偽造其印文，並盜用呂再發印章而簽
發已明。又上訴人冒名簽發「瑞信牙醫吳茂生」、「楊政晃」等
名義支票之所以先前能兌現原因，實係因開戶銀行如於存戶內有
足額存款，僅因發票人印文未符時，仍允許客戶於退票前補正支
票上發票人簽名、印章資料，始未影響支票如期兌付，業經與吳
錫昭往來之安泰商業銀行、高雄區中小企業銀行函稱：「倘發票
人事前同意於當天補齊原留存之印鑑，以委託關係，依支票存款
戶處理辦法之規定辦理」、「發票人之簽名或蓋章與留存資料不
符時，基於本行服務客戶立場，存戶內若有足額支付票款，通知
客戶來行補蓋正確印鑑，且必須於退票時間前完成補蓋正確印鑑
程序，即不予退票。支票上簽蓋與發票人完全不同之姓名印鑑時
，處理同前方式。若連續簽發之支票簽章非發票人，係為他人印
鑑時，如前開所言，由發票人於退票前入足票款，補蓋正確之印
鑑，即視同支票必備事項完整」等節，有安泰商業銀行九十一年
二月二十七日安前作字第０二三０號函、高雄區中小企業銀行澄
清分行九十一年二月二十一日九十高銀澄分字第三五號函在卷，
前開銀行於兌付時作業方式，目的僅在避免因退票而影響客戶票
信，而於客戶補正後仍予兌付，並非因為事後已徵得發票名義人
同意開票，尚無解上訴人於簽發票據時冒名開票另構成偽造票據
之事實，反更足資認定上訴人及其夫吳錫昭二人明知冒用他人名
義簽發支票，卻能利用銀行支付票款時便宜作業之漏洞，以同一
手法反覆實施偽造有價證券犯行得逞之緣由，故渠等有共同偽造
有價證券犯行等情。經核與證據法則並無違背。末查，依中華民
國九十六年罪犯減刑條例第三條第十五款之規定，犯刑法第二百
零一條之罪經宣告逾有期徒刑一年六月之刑者，不予減刑，以此
爭執，顯非依據卷內訴訟資料具體指摘之適法上訴第三審理由。
原判決綜合各種相關證據，認定上訴人有本件犯行，就案內有關
證據，本於調查所得心證，分別定其取捨而為事實上之判斷，均
已於理由內詳加說明。並無上訴意旨所指之違背法令。上訴意旨
，無非係對事實審法院採證認事之職權行使及原審已調查、理由
已說明之事項，仍執陳詞，徒憑己見漫事爭執，並非適法之上訴
第三審理由。衡以上述說明，應認其上訴為違背法律上之程式，
予以駁回。
據上論結，應依刑事訴訟法第三百九十五條前段，判決如主文。
中    華    民    國  九十七  年    四    月  二十五  日
                      最高法院刑事第七庭
                          審判長法官  洪  清  江
                                法官  石  木  欽
                                法官  韓  金  秀
                                法官  陳  晴  教
                                法官  李  錦  樑
      本件正本證明與原本無異
                                      書  記  官
中    華    民    國  九十七  年    五    月   十二   日
                                                 H


司法院資訊處製作；財團法人民間司法改革基金會備份。
